【裁判字號】    98,鑑,11580
【裁判日期】    981211
【裁判案由】    違法失職
【裁判全文】
公務員懲戒委員會議決書          98  年度鑑字第 11580  號
被付懲戒人  甲○○
上列被付懲戒人因違法案件經法務部送請審議本會議決如下
    主  文
甲○○記過貳次。
    事  實
壹、法務部移送意旨：
    97  年 3、4 月間，立法委員柯建銘因故得知最高法院檢察
    署特別偵查組（以下簡稱特偵組）將搜索其辦公室等處，臺
    灣士林地方法院檢察署檢察官甲○○（以下簡稱曾員）涉及
    協助柯建銘委員以主動到案方式避免搜索，並代為聯繫及帶
    同立法委員柯建銘與原偵辦該案之陳鋕銘檢察官於主動到案
    說明前先行見面溝通，違反檢察官守則及公務員服務法。其
    違法失職之事由如下：
一、涉及協助柯建銘委員以主動到案方式避免搜索：
（一）臺灣新竹地方法院檢察署與最高法院檢察署特偵組於 97
      年 3、4 月間聯合偵辦「立法委員柯建銘涉嫌關說榮工公
      司花蓮三棧礦場不法開採土石」案，原決定於 97 年 4
      月中旬某日搜索柯建銘之辦公室、服務處與住、居所等處
      。
（二）未料該搜索計畫經不詳管道洩漏，曾員於 97 年 4  月 9
      日晚上 9  時 22 分左右出現在立法委員柯建銘位於青島
      東路辦公室，柯建銘委員告以將被特偵組搜索之消息，曾
      員為柯建銘委員提出以向特偵組主動說明，換求不要搜索
      之建議，經柯建銘委員採納後，遂於 4  月 10 日上午透
      過柯建銘委員與特偵組檢察官吳文忠之共同友人張瑋津女
      士，向特偵組承辦檢察官表示願意主動到案說明（請參閱
      柯建銘 97 年 5  月 14 日訊問筆錄【第 44 頁】、陳鋕
      銘 97 年 4  月 14 日訊問筆錄【第 5  頁】），經特偵
      組承辦檢察官向檢察總長請示後，同意柯建銘委員於 4
      月 11 日至特偵組接受訊問，原訂 4  月中旬之搜索計畫
      則取消。
（三）曾員就上述行為，於 98 年 6  月 15 日提出書面答辯並
      於同月 22 日臺灣士林地方法院檢察署召開 98 年度考績
      委員會第 6  次會議開會當天列席，針對其提供法律意見
      提出說明，謂立法委員柯建銘並非其本人或陳鋕銘檢察官
      所承辦案件之被告，因推動法院組織法及毒品危害防制條
      例之需求，與陳鋕銘檢察官數次拜會立法委員柯建銘並請
      其協助通過立法，而和柯委員熟識，前揭事情被諮詢法律
      意見，本屬人之常情，從辦案經驗中一再得知與印證，如
      果關係人願意出面說明案情，都屬「求之不得」之事，若
      出面之關係人在「筆錄」上所言不實，則可留下證據，作
      為日後追究偽證之證據，反之，若所言屬實，則對案情真
      相之釐清，必有所幫助云云。
（四）綜上，曾員雖與立法委員柯建銘熟識，惟在得知立法委員
      柯建銘因貪瀆案件在特偵組偵辦中，竟未迴避，猶積極建
      議柯建銘委員以主動到案說明方式以避免搜索，干擾特偵
      組案件偵辦布局，其行為顯屬不當。
二、代為聯繫及帶同立法委員柯建銘與原承辦檢察官陳鋕銘見面
    ：
（一）柯建銘委員希望能爭取有更多之說明機會，希望能與原承
      辦上開案件之臺灣臺南地方法院檢察署陳鋕銘檢察官見面
      ，曾員遂於 4  月 9  日晚上，於柯建銘委員辦公室，打
      了 3  通電話約陳鋕銘檢察官於 4  月 10 日見面，陳鋕
      銘檢察官認為只有曾員 1  人前來，故約好 4  月 10 日
      見面，4 月 10 日曾員又再打電話予陳鋕銘檢察官告知渠
      到達臺南時間。
（二）柯建銘委員與曾員於 97 年 4  月 10 日下午 5  時許搭
      高鐵至臺南，當天晚上 6  點多，陳鋕銘檢察官開車至約
      定地點（高鐵接駁車下來的第一站大林新城）接曾員，並
      且載他至臺南市區一家餐廳用餐。用餐時曾員主動跟陳鋕
      銘檢察官說，陳鋕銘檢察官可能要執行柯建銘委員的案子
      ，而柯建銘委員已經跟他一起至臺南，希望向陳鋕銘檢察
      官說明案情並製作筆錄。陳鋕銘檢察官認該案已移轉至特
      偵組，而覺得不妥，遂致電特偵組承辦之朱朝亮檢察官，
      朱檢察官表示陳檢察官不適合跟柯建銘委員做筆錄，但同
      意陳檢察官可以與柯建銘委員見面談一談，轉達請柯委員
      不用擔心明天（4 月 11 日）去特偵組做筆錄之事，特偵
      組會予以尊重。陳鋕銘檢察官便跟曾員表示，用餐後再找
      地方談。曾員便致電柯建銘委員用餐後再談。惟因最後一
      班臺南往臺北的高鐵的時間是晚上 9  時，而當時用餐畢
      已 8  時多，已不及另外約地方見面，陳鋕銘檢察官便建
      議由曾員開車，至大林新城接柯建銘委員，雙方於往高鐵
      站途中之車上見面，陳鋕銘檢察官即向柯建銘委員解釋因
      案件已移轉特偵組，不能跟柯委員做筆錄並轉達朱檢察官
      朝亮請柯委員不用擔心明天（4 月 11 日）去特偵組做筆
      錄之事，特偵組會尊重。之後柯建銘委員與曾員當晚共乘
      高鐵返回臺北。
（三）柯建銘委員於 97 年 4  月 11 日下午至特偵組作完筆錄
      後，曾員於當天晚上，再去找柯建銘委員，討論該案案情
      。（請參閱甲○○ 97 年 4  月 17 日訊問筆錄第 13 頁
      ）。
（四）針對前揭所指，曾員於所提書面答辯中，提及因張瑋津女
      士於 97 年 4  月 9  日向立法委員柯建銘表示特偵組將
      帶大批人員搜索柯委員的立法委員辦公室與住家，柯委員
      詢問其本人意見，因事涉偵查不公開之公益問題，而檢察
      官陳鋕銘係檢改會召集人，有公益之角色，且檢察官陳鋕
      銘與其本人因推動法院組織法及毒品危害防制條例之法案
      ，亦曾數次拜訪立法委員柯建銘並請其協助通過法案。
      97  年 4  月 10 日立法委員柯建銘與檢察官陳鋕銘之見
      面，事先徵詢檢察官陳鋕銘意願及首肯，且檢察官陳誌銘
      又進而徵求最高檢察署特偵組朱朝亮檢察官之同意為之云
      云。
（五）惟曾員以其檢察官身分，代為聯繫及帶同立法委員柯建銘
      與不知情之原承辦檢察官陳鋕銘見面，顯已違反檢察官守
      則。
    綜上所述，曾員之行為，顯已違反公務員服務法第 5  條：
    「公務員應誠實清廉，謹慎勤勉，不得有……足以損失名譽
    之為」，及檢察官守則第 2  條：「檢察官應……不為及不
    受任何請託、關說……。」、第 12 條：「檢察官應廉潔自
    持，重視榮譽，言行舉止應端莊謹慎，不得為有損其職位尊
    嚴或職務信任之行為，以維司法形象。」等規定，經臺灣士
    林地方法院檢察署召開考績委員會決議建議將甲○○檢察官
    移付懲戒，並由臺灣高等法院檢察署核轉本部，經提本部檢
    察官人事審議委員會第 49 次會議決議，將被付懲戒人上述
    違失情事，依公務員懲戒法第 2  條、第 19 條第 1  項但
    書規定，移請審議。
三、附件證據（均影本在卷）：
（一）臺灣士林地方法院檢察署 98 年 7  月 13 日士檢清人字
      第 0980021386 號函。
（二）臺灣新竹地方法院檢察署 98 年 2  月 25 日竹檢國道
      97  偵 4025 字第 04972  號函及相關偵查筆錄乙宗。
（三）臺灣士林地方法院檢察署主任檢察官調查報告。
（四）甲○○檢察官答辯書（含曾員 98 年 6  月 15 日致該署
      人事室電子郵件傳送紀錄）。
（五）臺灣士林地方法院檢察署 98 年度考績委員會第 6  次會
      議紀錄。
（六）臺灣高等法院檢察署 98 年 8  月 31 日檢人字第
      0980501353  號函。
（七）法務部檢察官人事審議委員會第 49 次會議紀錄（節錄）
      。
（八）公務員服務法。
（九）檢察官守則。
貳、被付懲戒人申辯意旨：
甲、申辯要旨
一、吳文忠、朱朝亮透過張瑋津放話在前，造成柯建銘無謂恐慌
    。
二、申辯人係欲透過檢改會召集人陳鋕銘檢察官提醒特偵組有關
    刑事訴訟法第 2  條有利不利一併注意之規定及違反偵查不
    公開之媒體效應問題。
三、吳文忠、朱朝亮檢察官係透過張瑋津放話係屬假餌之佈局行
    為，目的在威嚇柯建銘之後，利用其恐慌來製造抹黑、誘捕
    檢察總長之證據。
乙、申辯理由
一、程序部分：
（一）按公務員懲戒委員會掌理公務員之懲戒事項，屬於司法權
      之行使。並由憲法上之法官為之。惟懲戒處分，影響憲法
      上人民服公職之權利，懲戒機關之成員既屬憲法上之法官
      ，依憲法第 82 條及本院釋字 162  號解釋意旨，則其機
      關應採法院之體制，包括組織與名稱，且懲戒案件之審議
      ，亦應本正當法律程序之原則，對被付懲戒人予以充分程
      序保障，例如採取直接審理、言詞辯論、對審及辯護制度
      ，並予以被付懲戒人最後陳述之機會等，以貫徹憲法第
      16  條保障人民訴訟權之本旨；此迭經大法官釋字第 396
      號解釋闡明在案，合先敘明。
（二）查本件移送機關法務部認為申辯人有違反檢察官守則第 2
      條：「檢察官應不為及不受任何請託、關說」、第 12 條
      ：「檢察官應廉潔自持，重視榮譽，言行舉止應端莊謹慎
      ，不得有損其職位尊嚴或職務信任之行為，以維護司法形
      象」云云；然按，上開法務部所引用之檢察官守則，究竟
      其法源地位為何？可否作為懲罰檢察官之依據，又檢察官
      守則之條文，內容多屬於品格、道德性之條文，且涵攝之
      行為，又過於空泛，非必為受規範者得以理解及預見，甚
      至司法審查亦難以確認；是從法治國家法律保留原則及法
      律明確性原則之要求，其適法性已有疑義，故實有就檢察
      官守則之上開疑點，到庭辯論釐清之必要；另查，本件移
      送機關所提出之相關資料，內容之認定諸多均與事實完全
      不符；而上開事實之真相釐清，攸關申辯人是否涉有公務
      員懲戒法第 2  條所指「違法」或「廢弛職務或其他失職
      行為」之事由認定，貴會自有踐行直接審理、言詞辯論、
      辯護制度，並予以申辯人最後陳述之機會，始能藉由正當
      法律程序，還原事實真相，並保障申辯人之權益，故懇請
      鈞會，基於上開理由，適用前揭大法官會議解釋之意旨，
      通知申辯人到庭說明，並辯論之機會。
二、實體部分
（一）本件申辯人對於柯建銘是否於特偵組執行搜索前，業已和
      特偵組檢察官約好製作筆錄之時間，以及特偵組斯時是否
      需賡續執行搜索任務，概與申辯人無涉。
   （1）按張瑋津與吳文忠、朱朝亮與陳鋕銘之關係為何必須釐
        清，始能判斷柯建銘於遭搜索前，為何其能至特偵組製
        作筆錄以及特偵組不進行搜索行動，與申辯人是否有因
        果關係？
       1、張瑋津與吳文忠之關係：張瑋津稱吳文忠檢察官為敬
          愛的大哥（依證人張瑋津 97 年 4  月 22 日之筆錄
          ）。
       2、張瑋津與朱朝亮之關係：張瑋津稱朱朝亮檢察官為大
          哥（依證人張瑋津 97 年 4  月 22 日之筆錄）。
       3、張瑋津與陳鋕銘之關係：陳鋕銘檢察官稱張瑋津為「
          有一位張瑋津小姐打電話給我…向我表示不希望我參
          與此案，她怕我受到傷害」（依證人 97 年 4  月
          14  日之筆錄）
       4、再從以下證據綜合觀之，亦可確認，吳文忠與朱朝亮
          檢察官經常共同透過張瑋津辦理與公務有關之事務，
          被告柯建銘之遭搜索前，得以到特偵組應訊以及特偵
          組是否需依原定計畫賡續搜索作為，要與申辯人無涉
          。
   （2）於陳水扁前總統案件中：張瑋津自述其確有受朱朝亮、
        吳文忠檢察官之委託，前往向陳水扁查詢相關資金流向
        之事情，該等證據包含：
        1.張瑋津於 97 年 8  月 28 日開記者會，首次公開的
          說承辦檢察官朱朝亮曾透過她以民間友人身分，請扁
          清楚交代錢的流向。
        2.張瑋津於 97 年 11 月 13 日寫信給吳文忠與朱朝亮
          ，其提到：「…二、朱檢：你欠我一句『謝謝』及『
          對不起』，你要我以民間友人身分協助，前往陳前總
          統家裡，問問夫人，所有更詳細的資金流向，當我到
          達時，我向你通報有大批媒體守候那裡，你告訴我無
          須理會記者，辦正事為重。」（詳聲證 1）。足證，
          張瑋津確有受託協助辦案之事實。
        3.張瑋津於 11 月 21 日，接受蘋果日報的訪問表示，
          「甲○○說的是事實。」她表示，她雖與扁珍熟識，
          但不會打電腦，朱朝亮才要甲○○三度陪她見扁，張
          還強調，在寶徠見過扁珍後，曾將扁珍講的內容記錄
          下來隔天帶到特偵組。第二次公開說明，受朱朝亮委
          託協助案件之事實。
        4.張瑋津於 97 年 11 月 25 日最高檢察署第一次約詢
          張瑋津，其供稱：朱朝亮的重點是要我們去勸陳前總
          統要簽授權查帳（詳調查報告第 8  頁。）
        5.張瑋津於 97 年 12 月 11 日最高檢第三次約詢張瑋
          津，8 月 18 日去寶徠之前，朱有託她去勸吳淑珍授
          權與交代資金流向（詳調查報告第 10 頁）。
        6.亞洲週刊於 98 年 4  月 26 日出版之刊物第 35 頁
          記載吳文忠檢察官接受採訪時坦承「並透過張瑋津勸
          陳致中夫婦返台等，皆對案情突破有相當大的幫助」
          。
   （3）於立委柯建銘案件中：
        1.依卷附陳鋕銘檢察官於 97 年 4  月 14 日於新竹地
          檢偵查時之筆錄：「…於上星期四（97  年 4  月
          10  日）當天上午（詳細時間我不清楚），有一位張
          瑋津小姐打電話給我，問我們是否於星期一要執行一
          項行動，我當場有所警覺，張瑋津在電話中亦向我表
          示不希望我參與此案，她怕我受到傷害，我就當場向
          張瑋津說『抱歉，此事我不適合向你說明』，後來便
          結束電話。我心中便警覺該案案情、執行行動已經曝
          光，我便與特偵組承辦此案之朱朝亮或南機組組長張
          肇康以電話聯絡，我向他說此案行動好像已經曝光，
          朱朝亮或張肇康表示他知道，因為柯建銘已向他表示
          將於星期五早上到特偵組做筆錄，這通電話後，我更
          加確認行動已曝光。」由上開筆錄，可知柯建銘委員
          是因張瑋津而知道特偵組即將搜索之事，柯建銘委員
          並因此要到特偵組做筆錄。
        2.承前筆錄陳鋕銘檢察官接著說「當天隔一陣子，約接
          近中午前後，甲○○檢察官打電話給我表示這兩天希
          望能與我碰面，因我本來是星期五晚上就會上臺北，
          我就向他表示星期五 8、9 點左右在臺北碰面，他本
          來表示要提早，但我說星期五下午已經排好其他案子
          要處理，故還是依照原來的約定。」與上開筆錄合併
          觀察，可知，在申辯人打電話給陳鋕銘檢察官之前，
          柯建銘委員已與特偵組約好前往做筆錄。
        3.依 97 年 4  月 22 日證人張瑋津訊問筆錄，其供稱
          ：「一天（按 4  月 10 日）早上柯建銘打電話給伊
          ，很激動、非常生氣的樣子，他要我跟吳文忠講說，
          只要他到案說明就好了，為什麼要弄這麼難看，媒體
          大肆播報，…如果因為這樣父母親受到刺激傷害的話
          ，他絕對會跟吳文忠拼了。當天接到電話，基於吳文
          忠也是我敬愛的一位大哥，所以我就打電話跟吳文忠
          …並去北機組找吳文忠…向吳文忠說如果柯建銘要到
          案說明，就給他到案說明，吳文忠說這個案不是他辦
          的，請我轉告柯建銘。我就過去找他（指柯建銘），
          約上午 11 點多，我到場看到辦公室還有另一個我不
          認識的人（指申辯人），柯建銘說：「…他跟陳鋕銘
          一起來找我推動毒品危害防制條例的修正草案」，後
          來我問陳鋕銘才知道該人是甲○○。後來我就跟柯建
          銘說「柯先生，我有去見過吳文忠，他要我跟你講，
          這個案子不是他辦的，你不要誤會了。」…「你既然
          要到案說明，你就去說明」，「他（指柯建銘）就問
          我要去找誰說明？」當場我就再度打電話給吳文忠，
          電話接通後，我向吳文忠表示柯建銘要到案說明，要
          向誰說明，吳文忠說他要請示朱朝亮檢察官，再回覆
          我，約半小時左右，朱朝亮就打電話給我，當時我還
          在柯建銘青島東路的辦公室，柯建銘就在我旁邊，朱
          朝亮就說，我安排聯絡一下，看他什麼時候來到案說
          明。」可知柯建銘在 4  月 10 日早上尚不知道到案
          要找誰而問張瑋津「要去找誰說明？」，當天稍後，
          朱朝亮檢察官並二次主動打電給張瑋津確認柯建銘委
          員到特偵組去找他說明，可證，柯建銘去特偵組主動
          到案與申辯人無關。
（二）申辯人見檢改會召集人陳鋕銘檢察官，主要乃係提醒其及
      特偵組檢察官需注意刑事訴訟法第 2  條有利不利一併注
      意之規定，及避免違反偵查不公開之媒體效應，與比例原
      則之問題。
   （1）按「實施刑事訴訟程序之公務員，就該管案件，應於被
        告有利及不利之情形，一律注意。被告得請求前項公務
        員，為有利於己之必要處分。」刑事訴訟法第 2  條定
        有明文。
   （2）查，申辯人帶柯建銘委員去臺南找陳鋕銘檢察官，主要
        目的係促請他注意刑事訴訟法第 2  條有關有利不利一
        律注意之規定，此乃因特偵組檢察官偵辦政治人物案件
        ，有關強制處分實施過程，常有違反比例原則，與偵查
        不公開之情事，為避免陳鋕銘檢察官及特偵組檢察官，
        一再就政治人物案件，違反偵查不公開原則及比例原則
        ，申辯人乃善意提醒陳鋕銘檢察官，注意刑事訴訟法第
        2 條上開有利不利一律注意規定，此觀申辯人於 97 年
        4 月 17 日接受調查之筆錄亦已陳明「我當時關心的是
        帶媒體搜索對檢方之形象傷害很大。」於同年 5  月 6
        日申辯人再度接受特偵組製作筆錄時自承：「我對今天
        早上媒體報導檢調已經到外交部長黃志芳的家，準備進
        入搜索，我覺得這是嚴重違反偵查不公開，至少辦案太
        粗糙，也不符比例原則。」可證實申辯人於 4  月 10
        日去臺南見陳鋕銘檢察官，是確有所本，而陳鋕銘身為
        檢改會召集人亦有立場與義務對檢方可能之公然違法行
        為公開表示意見；而從，陳鋕銘檢察官於 97 年 4  月
        14  日訊問筆錄供稱：「後來他（指申辯人）主動跟我
        說，我可能要執行柯建銘的案子，柯建銘有找他，甲○
        ○建議柯建銘來找我們主動說明，我說我知道，因為我
        已得知柯建銘於明天早上去特偵組作筆錄，因我想一般
        被告遇到檢察官要搜索，情緒反彈會很激烈，所以柯建
        銘可能想要對槓，而甲○○可能是建議柯建銘直接主動
        說明，避免造成柯建銘更大的傷害，以上是我猜測的情
        況…因為我已經沒有案子，該案現在是由特偵組朱朝亮
        負責，當下我立刻致電朱朝亮，朱檢察官表示我不適合
        跟柯建銘作筆錄，因為我已經沒案子了，但他同意我與
        柯建銘見面，並且表示柯建銘不用擔心明天去特偵組會
        尊重他，所以我就跟甲○○表示可以。」，按依陳鋕銘
        檢察官之證詞觀之，其一，陳鋕銘檢察官並無柯建銘該
        案之管轄權，故申辯人於是日就柯建銘案件，基於偵查
        不公開原則及比例原則等公益事項，與陳鋕銘檢察官交
        換溝通意見，自無所謂關說之情；其二，若申辯人之行
        為，已構成公務員懲戒事由，衡情，陳鋕銘檢察官及朱
        朝亮檢察官理應斷然拒絕柯建銘與陳鋕銘檢察官見面，
        以避免引發不必要之聯想，陳鋕銘檢察官又豈需在車上
        與柯建銘交談，此若係申辯人之行為，有損及檢察官職
        位尊嚴者，則同意可以和柯建銘見面之朱朝亮檢察官及
        實際與柯建銘交談之陳鋕銘檢察官，豈非亦違反檢察官
        守則，如此，顯悖於常理。而由監察院確實於 98 年 2
        月 11 日通過糾正最高法院檢察署特別偵查組，並略以
        ：「特偵組辦理案件時，未能加強嚴守偵查秘密，最高
        法院檢察署督導不週，及特偵組辦案人員洩漏偵查作為
        予媒體等情節，對最高檢察署提出糾正」等語（聲證 2
        ），益證，申辯人關注特偵組有無違反偵查不公開及比
        例原則等情，堪認屬實。
（三）吳朱透過張瑋津放話係屬假餌之佈局行為，目的在威嚇柯
      建銘之後，利用其恐慌來製造抹黑、誘捕檢察總長之證據
      ：
   （1）依卷附陳鋕銘檢察官於 97 年 4  月 14 日於新竹地檢
        偵查時之筆錄：「…於上星期四（97  年 4  月 10 日
        ）當天上午（詳細時間我不清楚），有一位張瑋津小姐
        打電話給我，問我們是否於星期一要執行一項行動，我
        當場有所警覺，張瑋津在電話中亦向我表示不希望我參
        與此案，她怕我受到傷害，我就當場向張瑋津說「抱歉
        ，此事我不適合向你說明」，後來便結束電話。我心中
        便警覺該案案情、執行行動已經曝光，我便與特偵組承
        辦此案之朱朝亮或南機組組長張肇康以電話聯絡，我向
        他說此案行動好像已經曝光。」可證在陳鋕銘檢察官的
        認知中，特偵組欲搜索柯建銘的消息曝光洩密一事，是
        由張瑋津這裡顯示出的。
   （2）陳鋕銘檢察官於 97 年 11 月 27 日 22 時至零時 30
        分許，在臺北火車站東三門外，曾對申辯人說略以：「
        張瑋津有跟他說，她從柯建銘那裡得知特偵組即將搜索
        的消息，是從檢察總長陳聰明的弟弟那邊來的，伊有去
        做筆錄等語。」於偵查作為上，陳鋕銘檢察官去做這樣
        一個未附卷的筆錄，其證言於法庭上雖因傳聞而不具證
        據能力，但於偵查中，卻已足以讓特偵組的檢察官發動
        偵查，藉以立案積極偵辦檢察總長，且有如下違反偵查
        程序之作為：
        1.故意顯露被告之身分：查辦檢察總長陳聰明之案件，
          現於臺北地方法院檢察官署以 97 年度他字第 8093
          號案偵查中，案卷之被告即標明是「陳聰明瀆職」，
          此有申辯人前往做證之刑事證人傳票影本一份可證（
          聲證 3），於犯罪不明之情況下，明顯違反一般偵查
          作為之程序，因申辯人於偵辦士林地檢 97 年度他字
          第００００號中發現有一吳姓檢察官涉有風紀問題，
          於 97 年 0  月 0  日簽分他案偵查時，署內長官即
          批曰：「攸關司法風紀…請…遵循正當法律程序，並
          嚴守偵查不公開原則。」分案時被告係「不明男子」
          連被告之名連被告之姓亦不明，詳簽呈影本及最高法
          院檢察署於 98 年 7  月 1  日以台廉字第
          0980009137  號囑士林地檢查辦張亞中告發張瑋津涉
          嫌司法黃牛詐欺案之函影本（聲證 4），何況於偵辦
          檢察總長之重大司法案件，竟如此粗糙的顯露姓名。
        2.以異常之大動作查辦檢察總長：更有甚者，申辯人於
          偵辦士林地檢 96 年度偵字第 10500  號殺人案時，
          發現原承辦檢察官涉有刑法第 125  條故不訴追之司
          法風紀案時，不但被告人別清楚，犯罪嫌疑重大，但
          簽請分案偵辦時，亦僅以「不詳人士」之人為被告，
          分 97 年度他字第 1853 號案，偵辦其瀆職罪嫌，以
          求審慎嚴謹之查證，而於查證之事實已臻明確，申辯
          人將所涉故不訴追之各項事證，以起訴書之標準述明
          ，欲將「他」案改分「偵」案繼續查辦時，署內長官
          竟仍不准，可見於查辦司法風紀案件時之嚴謹，相對
          於偵辦檢察總長時，陳鋕銘又說：「後來有找檢察總
          長的弟弟去測謊。」此事申辯人確實親自見聞自陳鋕
          銘檢察官，可見查辦檢察總長動作超乎異常之大。
        3.無非想藉查案抹黑並欲拉下檢察總長：上開顯名及測
          謊之大動作偵查作為，實係特偵組之檢察官吳文忠與
          朱朝亮於背後操盤，藉地方檢察官之偵查動作，實情
          則是吳文忠透過張瑋津向柯建銘透露特偵組將大搜索
          之消息，容後詳述，因陳鋕銘曾跟申辯人說：「張瑋
          津還去特偵組抗議搜索之事」，此一抗議的動作，顯
          然是要讓特偵組其他不明事理的檢察官「發現」，確
          實有人洩露偵查秘密，而得據以簽分案件偵辦洩密案
          ，再由張瑋津向陳鋕銘說是檢察總長的弟弟去向柯建
          銘委員告密，陳鋕銘並跟申辯人說：「因之前朱朝亮
          檢察官向檢察總長報告欲搜索柯建銘時，檢察總長反
          對，朱朝亮檢察官因而與總長有所爭執。」及「張瑋
          津有跟他說，她從柯建銘那裡得知特偵組即將搜索的
          消息，是從檢察總長陳聰明的弟弟那邊來的，伊（陳
          鋕銘）有去做筆錄等語。」綜上所述，朱吳即以 a
          有人洩密、b 是總長的弟弟洩密、及 c  總長反對搜
          索等理由，而請新竹地檢檢察官將檢察總長，以顯名
          之方式立案強力的查辦。
        4.承前，洩密者實係吳文忠檢察官，朱朝亮不可能不知
          ，因朱朝亮曾要申辯人去問柯建銘是如何知道特偵組
          於近期將搜索他的辦公室及住家？申辯人去問柯建銘
          時，柯建銘曾說是吳文忠說的。（見申辯人 97 年 4
          月 17 日之偵查筆錄第 4  頁）而吳文忠檢察官於
          97  年 4  月 22 日亦有提到「張瑋津親口跟我說柯
          建銘跟我講，你（指張瑋津）要來做筆錄的話，就說
          是吳文忠洩密的」等語（見偵訊筆錄第 2  頁）。可
          見柯建銘確有說是吳文忠洩的密，而其洩漏的管道如
          張瑋津於 97 年 4  月 22 日所說「如果是吳文忠講
          的話，我一定第一個就會知道。（見偵訊筆錄第 1
          頁）」，又洩密者係張瑋津之事實，並有申辯人於
          98  年 2  月 24 日 97 年度他字第 1487 號函最高
          檢察署所附之證據可資為證（聲證 5），此部分，亦
          可請鈞會向該署函調即可得證。
（四）綜上，懇請貴會詳查，並給予申辯人到庭說明案情之機會
      ，如蒙所請，將感德便。
丙、提出證據（均影本在卷）：
    聲證 1：張瑋津於 97 年 11 月 13 日寫信給吳文忠與朱朝
            亮之信件一份。
    聲證 2：監察院糾正最高檢察署報導一份。
    聲證 3：臺北地檢署刑事證人傳票一份。
    聲證 4：最高檢察署函文一份。
    聲證 5：函最高檢察署書件一份。
    理  由
一、被付懲戒人甲○○係臺灣士林地方法院檢察署檢察官。其曾
    因不當介入偵辦中之陳前總統水扁所涉貪瀆案件等行為，違
    反公務員服務法第 5  條規定，涉有違法情事，由法務部移
    送本會審議，經本會於 98 年 9  月 4  日，以 98 年度鑑
    字第 11500  號議決書，議決予以記過貳次在案。
二、被付懲戒人與立法委員柯建銘熟識。緣柯建銘委員所涉「關
    說榮工公司花蓮三棧礦場不法開採土石」之貪瀆案件，在最
    高法院檢察署特別偵查組（簡稱特偵組）和臺灣新竹地方法
    院檢察署偵辦中，於 97 年 3  月 31 日會議，預定 97 年
    4 月 14 日發動搜索，該案原承辦之臺灣臺南地方法院檢察
    署檢察官陳鋕銘，亦被請參與搜索。97  年 4  月 9  日晚
    上，被付懲戒人前往柯建銘委員位於臺北市○○○路之辦公
    室，柯建銘委員告以特偵組即將搜索其辦公室、服務處及住
    居地之消息，被付懲戒人身為檢察官，在獲知特偵組等偵查
    犯罪之檢察機關，即將有偵辦行動時，竟未避嫌，猶建議柯
    建銘委員，以主動到案說明之方式，避免搜索，干擾案件偵
    辦之布局。柯建銘委員果於翌日即 97 年 4  月 10 日上午
    ，透過與特偵組承辦檢察官相識之友人張瑋津女士，向特偵
    組檢察官表明柯建銘願主動到案說明。特偵組始悉搜索計畫
    外洩，於請示檢察總長後，取消原訂 97 年 4  月 14 日之
    搜索計畫，同意柯建銘委員於 97 年 4  月 11 日至特偵組
    接受訊問。
三、柯建銘委員與臺灣臺南地方法院檢察署檢察官陳鋕銘相識，
    其於獲悉上開搜索計畫後，一方面向特偵組表明願主動說明
    如上述外，另一方面復希望與該案之原承辦且將參與搜索之
    陳鋕銘檢察官見面說明及製作筆錄。被付懲戒人遂於 97 年
    4 月 9  日晚上在柯建銘委員辦公室，打了三通電話與陳鋕
    銘檢察官聯繫，約定於同年 4  月 10 日見面，同年 4  月
    10  日又電話通知渠到達臺南之時間。惟陳鋕銘檢察官不知
    被付懲戒人將帶同柯建銘委員前往。同日下午 5  時，被付
    懲戒人與柯建銘委員搭乘高速鐵路班車赴臺南，陳鋕銘檢察
    官依約在高鐵接駁車的第一站即大林新城站，接被付懲戒人
    到臺南市區用餐時，被付懲戒人主動向陳鋕銘檢察官說，陳
    檢察官可能要執行（搜索）柯建銘委員的案子，而柯建銘委
    員已經一起到了臺南，希望向陳鋕銘檢察官說明案情並請製
    作筆錄。陳鋕銘檢察官因該案已移給特偵組辦理，認為製作
    筆錄之事有所不妥，當下致電告知特偵組承辦檢察官朱朝亮
    ，朱檢察官亦表示不適合跟柯建銘委員製作筆錄，但可與柯
    建銘委員見面，以了解其已經知道了什麼，如何得知此案星
    期一（即 97 年 4  月 14 日）搜索之事，並轉達柯建銘委
    員不用擔心 97 年 4  月 11 日去特偵組做筆錄之事，特偵
    組會予以尊重。陳鋕銘檢察官乃向被付懲戒人表示餐後另找
    地方見面談，被付懲戒人便致電柯建銘委員用餐後見面談。
    惟因最後一班臺南往臺北的高速鐵路班車是晚上 9  時，而
    渠等餐後已晚上 8  時多，已不及另外找地方見面，乃開車
    前往大林新城站接柯建銘委員前往高鐵車站，途中由被付懲
    戒人開車，陳鋕銘檢察官與柯建銘委員在車內見面談話，柯
    建銘委員說明前開案件所涉事實完全合法，你們（搜索）要
    的樹（指七里香）種在新竹老家，也可以拿給你們，本來今
    天是要來做筆錄的等語，陳鋕銘檢察官則轉達了朱朝亮檢察
    官上述去特偵組做筆錄會予尊重不用擔心等情。
四、查柯建銘委員獲悉上開搜索計畫，知悉其辦公室、服務處及
    住居處即將被搜索，將消息告知被付懲戒人，被付懲戒人身
    為檢察官，得知此等被洩漏之偵查消息，竟未避嫌，而建議
    柯建銘委員主動到案說明，以避免搜索，及聯繫原承辦且將
    參與搜索之陳鋕銘檢察官見面，而帶同柯建銘委員前往，為
    之請求製作筆錄等事實，均據柯建銘委員，於 97 年 5  月
    14  日在檢察官訊問時陳述甚詳。被付懲戒人亦不否認其事
    ，其於臺灣士林地方法院檢察署 98 年 6  月 22 日舉行考
    績委員會會議討論本案時，曾列席並提出答辯書，說明建議
    主動到案，係因與柯建銘委員熟識，而被諮詢法律意見，又
    其與陳鋕銘檢察官因推動法案，曾數次一同拜訪柯建銘委員
    ，因而同意安排柯委員當面向陳鋕銘檢察官說明，偕同柯建
    銘委員到臺南後，其單獨與陳鋕銘檢察官用餐見面時，即向
    陳鋕銘檢察官說明柯委員有來臺南願意接受製作筆錄等語，
    有答辯書在卷可按（其中第 1  頁所載 97 年 4  月 11 日
    ，為 97 年 4  月 10 日之誤）。其數度以電話聯絡陳鋕銘
    檢察官約定見面，均未告知將偕柯建銘委員同往，及至在臺
    南與陳鋕銘檢察官見面用餐時，方告知柯建銘委員有同來，
    願意說明案情並製作筆錄，經陳鋕銘檢察官認為不妥，並立
    即電告特偵組承辦檢察官朱朝亮，亦稱不妥，柯建銘委員只
    在趕回臺南高鐵車站途中，在汽車內與陳鋕銘檢察官見面說
    明等情，分據被付懲戒人、陳鋕銘檢察官、朱朝亮檢察官，
    於檢察官訊問時說明甚詳，各有訊問筆錄在卷可按。
    柯建銘委員於接受被付懲戒人主動到案說明之建議後，即於
    翌日（即 97 年 4  月 10 日）晨，委由認識特偵組檢察官
    吳文忠、朱朝亮之友人張瑋津女士，先後與該二檢察官聯繫
    ，表示柯建銘委員願意自動到案說明，無需大動干戈先搜索
    ，特偵組承辦檢察官朱朝亮，與特偵組內檢察官，及聯合偵
    辦的新竹地檢署檢察官研商後，認為 97 年 4  月 14 日的
    搜索行動既已洩漏，只好先讓柯建銘委員到案說明，看他說
    明到什麼程度，知悉本案內容的程度，再決定是否繼續原定
    的傳喚及搜索行動，均據證人張瑋津及朱朝亮檢察官、吳文
    忠檢察官於特偵組檢察官訊問時說明甚詳，有訊問筆錄在卷
    可憑，顯見所為已干擾案件偵辦的布局。又被付懲戒人於
    97  年 4  月 10 日下午 5  時，偕柯建銘委員前往臺南之
    前，在多次電話連繫中，均未告知陳鋕銘檢察官將偕柯建銘
    委員同往，陳檢察官亦未料到被付懲戒人會偕柯建銘委員同
    來，並要求製作筆錄，凡此亦經陳鋕銘檢察官在臺灣新竹地
    方法院檢察署及特偵組檢察官訊問時，先後說明甚詳，並有
    臺灣士林地方法院檢察署主任檢察官調查報告、臺灣士林地
    方法院檢察署 98 年 6  月 22 日考績委員會會議紀錄等影
    本在卷可佐。被付懲戒人身為檢察官，深知刑事案件之偵查
    程序，於獲知其他檢察機關偵辦案件將有偵辦行動時，不知
    避嫌，反而提供建議使犯罪嫌疑人採取主動到案說明之對策
    ，以避免被搜索，又私下請求參與偵辦行動之檢察官，臨時
    為犯罪嫌疑人製作筆錄，背乎案件偵查之正常程序，被付懲
    戒人行為顯有不當。
五、被付懲戒人雖申辯略以：柯建銘委員於遭搜索前，得以到特
    偵組應訊，及特偵組不進行搜索行動，均與被付懲戒人無涉
    ，實係由於張瑋津女士與特偵組檢察官吳文忠、朱朝亮熟識
    之關係，張瑋津找到吳文忠檢察官，說如果柯建銘委員要到
    案說明就給他到案說明，其後朱朝亮檢察官 2  次打電話給
    張瑋津，才確定柯建銘委員到特偵組去找他說明。又依陳鋕
    銘檢察官於 97 年 4  月 14 日在新竹地檢署偵查之訊問筆
    錄，張瑋津女士於 97 年 4  月 10 日上午打電話給陳鋕銘
    檢察官，問是否於星期一（按指 97 年 4  月 14 日）要執
    行一項行動，陳鋕銘檢察官警覺到 97 年 4  月 14 日搜索
    行動已經曝光，便電話聯絡朱朝亮檢察官，朱檢察官表示知
    道，柯建銘委員已表示將於星期五（指 97 年 4  月 11 日
    ）早上到特偵組做筆錄，嗣於當日中午前後被付懲戒人打電
    話給陳鋕銘檢察官，表示希望見面，可知被付懲戒人打電話
    給陳鋕銘檢察官之前，柯建銘委員已與特偵組約好前往做筆
    錄云云〔詳如事實欄申辯理由二（一）所述〕。惟查被付懲
    戒人於 97 年 4  月 9  日晚，在柯建銘委員辦公室，獲悉
    柯委員將被搜索，即建議柯建銘委員主動到案說明避免搜索
    ，被付懲戒人於當晚就打電話與陳鋕銘檢察官聯繫見面，業
    如前述，並非於 97 年 4  月 10 日張瑋津與陳鋕銘檢察官
    打電話之後才有聯繫。被付懲戒人建議主動到案避免搜索後
    ，柯建銘委員另一方面於 97 年 4  月 10 日上午，透過張
    瑋津女士向特偵組檢察官表明要主動到案說明，終使特偵組
    以行動已曝光而取消搜索行動，允柯建銘委員到案說明，此
    中被付懲戒人固未有與特偵組有何聯繫，但實肇因於被付懲
    戒人之建議而造成干擾。被付懲戒人就此所為申辯並非實在
    。
    申辯意旨又略以：被付懲戒人帶柯建銘委員去臺南找陳鋕銘
    檢察官，主要是促請注意遵守刑事訴訟法第 2  條有關有利
    不利之情形一律注意之規定，避免違反偵查不公開及比例原
    則，監察院也曾就此通過糾正最高法院檢察署，被付懲戒人
    於 97 年 4  月 10 日赴臺南見陳鋕銘檢察官，為有所本，
    況陳鋕銘檢察官為檢改會召集人有立場對此表示意見云云〔
    詳如事實欄申辯理由二（二）所載〕。惟查被付懲戒人多次
    電話與陳鋕銘檢察官聯繫要前往見面時，均未告知陳檢察官
    將偕柯建銘委員同往，陳檢察官也未料到有柯建銘委員同行
    ，而被付懲戒人抵達臺南，單獨與陳鋕銘檢察官用餐見面時
    ，方告知有柯建銘委員同來，並請求製作筆錄，均如前述。
    不論被付懲戒人如何與陳鋕銘檢察官談論刑事訴訟法第 2
    條規定及偵查不公開與比例原則，均不應私下請求檢察官就
    特定案件詢問案情製作筆錄。況其於 97 年 4  月 9  日晚
    上獲悉搜索消息後，即建議柯建銘委員主動到案避免搜索，
    當晚即打數通電話聯絡陳鋕銘檢察官見面（陳鋕銘檢察官為
    被請參與搜索之檢察官），其赴臺南會見陳鋕銘檢察官所為
    ，即是因對柯建銘建議主動到案避免搜索而為。雖其偕柯建
    銘委員於 97 年 4  月 10 日下午 5  時許搭乘高鐵赴臺南
    時，已知特偵組已允柯建銘委員於 97 年 4  月 11 日到特
    偵組製作筆錄，但到案後特偵組將如何處置，會否展開搜索
    或為交保等強制處分，均屬未知，是其尋求與柯建銘委員熟
    識之陳鋕銘檢察官製作筆錄，自有其用意，自非所申辯與陳
    鋕銘檢察官談論刑事訴訟法第 2  條規定及偵查不公開等原
    則所能掩飾，就此所為申辯為不足採。至被付懲戒人另稱主
    要是黃健榮建議去臺南找陳鋕銘檢察官，請求詢問黃健榮一
    節，因事實已明，且於事實之認定無影響，本會認無必要。
    至陳鋕銘檢察官認為對柯建銘製作筆錄不妥，而經聯絡特偵
    組檢察官朱朝亮，允陳鋕銘檢察官與柯建銘委員見面，被付
    懲戒人質疑陳、朱二檢察官是否違反檢察官守則，是另一問
    題，並不在本件審究範圍，附此敘明。
    申辯意旨又以特偵組檢察官透過張瑋津女士放話，目的在威
    嚇柯建銘委員之後，利用其恐慌來製造抹黑、誘捕檢察總長
    之證據。在陳鋕銘檢察官之認知中，搜索消息曝光，是來自
    張瑋津女士。陳鋕銘檢察官曾說張瑋津曾表示柯建銘委員得
    知搜索消息是從檢察總長的弟弟那邊來的，因而以大動作查
    辦檢察總長（臺北地檢署 97 年度他字第 8093 號），無非
    想藉查案抹黑拉下檢察總長。其實洩密者係吳文忠檢察官，
    朱朝亮檢察官不可能不知云云〔詳如事實欄申辯理由二（三
    ）〕。惟查該案搜索消息如何洩漏，與被付懲戒人所涉違法
    行為之成立，不生影響，被付懲戒人就此所為申辯及提出聲
    證 3、4、5  之證據（詳見被付懲戒人申辯意旨證據欄所載
    ），均不足以影響事實之認定。被付懲戒人所為其他申辯及
    所提出其他證據（詳見事實欄所載），均難執為免責之論據
    。申辯意旨另以司法院釋字第 396  號解釋為由，認本會之
    審議公務員懲戒案件應踐行直接審理、言詞辯論、辯護制度
    ，並予最後陳述之機會云云，惟查上開解釋，係對公務員懲
    戒法之修法建議，茲公務員懲戒法尚未經立法機關修正，則
    本會之審議自當依現行公務員懲戒法所定為之，並此敘明。
六、被付懲戒人身為檢察官，竟干擾檢察機關偵辦柯建銘委員所
    涉貪瀆案件之偵查作為，其違法事證，已臻明確。核其所為
    ，有違公務員服務法第 5  條所定，公務員應謹慎之旨，應
    依法酌情議處。
據上論結，被付懲戒人甲○○有公務員懲戒法第 2  條第 1  款
情事，應受懲戒，爰依同法第 24 條前段、第 9  條第 1  項第
5 款及第 15 條議決如主文。
中    華    民    國    98    年    12    月    11    日
                    公務員懲戒委員會
                          主席委員長  張  信  雄
                              委  員  朱  瓊  華
                              委  員  柯  慶  賢
                              委  員  洪  政  雄
                              委  員  簡  朝  振
                              委  員  林  開  任
                              委  員  許  國  宏
                              委  員  蔡  秀  雄
                              委  員  吳      敦
以上正本證明與原本無異。
中    華    民    國    98    年    12    月    14    日
                              書記官  李  唐  聿
1


司法院資訊處製作；財團法人民間司法改革基金會備份。
